【裁判字號】    97,基簡,366
【裁判日期】    970630
【裁判案由】    遷讓房屋
【裁判全文】
臺灣基隆地方法院基隆簡易庭民事判決   97年度基簡字第366號
原      告  乙○○
                        樓
被      告  甲  ○
            丙○○
上列當事人間請求遷讓房屋事件，本院於中華民國97年6月16日
言詞辯論終結，判決如下：
    主  文
被告應將門牌號碼基隆市○○區○○路十五巷六號二樓房屋遷讓
返還原告。
訴訟費用新臺幣壹仟貳佰貳拾元由被告負擔。
本判決得假執行。
    事實及理由要領
一、原告起訴主張：坐落於基隆市○○區○○路15巷6號2樓房屋
    （下稱系爭房屋）原為原告祖父所有，嗣於民國（下同）69
    年間移轉登記為原告所有，詎被告等於原告取得所有權後竟
    未經原告同意擅自占用系爭房屋，經原告向被告等請求返還
    ，被告等竟以原告父親積欠其債務為由，要求原告先清償前
    揭債務始願返還系爭房屋，惟原告對其父親所積欠之債務並
    不知情，且原告之父於96年1月24日死亡後，原告業已聲明
    拋棄繼承並經本院核備，是原告對被告等實無積欠任何債務
    ，被告自應返還系爭房屋等語，為此提起本件訴訟，並聲明
    如主文第1項所示。
二、被告等則辯稱原告之父於80年1月間向被告表示原告要做生
    意需要錢，向被告等借貸新臺幣（下同）18萬元，迄今尚未
    返還，又原告之父因為積欠被告等前揭借款，故自80年間起
    即同意被告等占有使用系爭房屋，原告請求被告返還系爭房
    屋，應先清償前揭借款債務云云，並聲請求駁回原告之訴。
三、按所有人對於無權占有或侵奪其所有物者，得請求返還之，
    民法第767條前段定有明文。經查，系爭房屋為原告所有，
    而為被告等占有使用，及原告之父曾向被告等借款18萬元，
    並已於96年1月24日死亡，而原告已拋棄繼承等情，業據原
    告提出與其所述相符之土地所有權狀、建築改良物所有權狀
    、建物登記謄本、本院96年3月7日基院生民洪96繼47字第
    04854號函、存證信函、96年房屋稅繳款書等件影本為證，
    並為被告等所不爭執，自堪信為真實。被告等雖抗辯原告之
    父積欠其等18萬元借款未清償，始同意被告等使用系爭房屋
    云云，惟查原告之父既非系爭房屋之所有權人，被告等復未
    舉證證明原告之父曾經原告授權同意其等占有使用系爭房屋
    ，被告等自無占有使用系爭房屋之合法權源。至被告等雖另
    辯稱原告之父積欠其等借款18萬元，原告應先清償借款，始
    得請求返還系爭房屋云云，惟按因契約互負債務者，於他方
    當事人未為對待給付前，得拒絕自己之給付，民法第264條
    第1項前段定有明文，是僅有雙方因契約互負債務者，始有
    前揭同時履行抗辯規定之適用，而查原告之父向被告等所借
    款項縱尚未清償，該返還借款義務亦非與被告等返還系爭房
    屋之義務基於同一雙務契約而生，遑論前揭消費借貸契約之
    債務人並非原告，且原告亦已拋棄繼承，是被告等前揭所辯
    ，亦非有理。縱上，本件被告2人占用原告所有之系爭房屋
    並無正當權源，為無權占有，原告主張被告等應遷讓返還系
    爭房屋，即屬有據。從而，原告請求被告甲○、丙○○將坐
    落基隆巿中正區○○路15巷6號2樓之房屋遷讓返還原告，為
    有理由，應予准許。
四、又本件係就民事訴訟法第427條第1項規定之適用簡易程序訴
    訟所為被告敗訴之判決，爰依民事訴訟法第436條第2項、第
    389條第1項第3款，依職權宣告假執行。
五、據上論結，本件原告之訴為有理由，依民事訴訟法第436條
    第2項、第78條、第85條第2項、第389條第1項第3款，判決
    如主文。
中    華    民    國    97    年    6     月    30    日
                  基隆簡易庭法  官  姚貴美
以上正本係照原本作成。
對於本件判決如有不服，應於收受送達後20日內向本院提出上訴
書狀，上訴於本院合議庭，並按他造當事人之人數附具繕本。
中    華    民    國    97    年    6     月    30    日
                            書記官  江美琪


司法院資訊處製作；財團法人民間司法改革基金會備份。
